【裁判字號】    97,交聲,1703
【裁判日期】    970624
【裁判案由】    聲明異議
【裁判全文】
臺灣臺中地方法院交通事件裁定        97年度交聲字第1703號
原處分機關  交通部公路總局臺中區監理所
異議人即    甲○○
受處分人
上列異議人即受處分人因違反道路交通管理處罰條例案件，對於
交通部公路總局臺中區監理所民國九十七年五月十九日所為之裁
決（中監違字第裁六○─ＨＣ0000000號違反道路交通管
理事件裁決書），聲明異議，本院裁定如下：
    主    文
異議駁回。
    理    由
一、原處分機關略以：異議人即受處分人甲○○（以下稱受處分
    人）於民國（下同）九十七年三月一日下午四時四十分許，
    騎乘車牌號碼SQ7-012號輕型機車，途經臺中縣龍井鄉○○
    ○路處，因「闖紅燈（直行）臨港東路東向西」之違規，經
    臺中縣警察局烏日分局龍津派出所員警依違反道路交通管理
    處罰條例第五十三條第一項當場舉發並製作中縣警交字第Ｈ
    Ｃ0000000號舉發違反道路交通管理事件通知單，經
    受處分人於九十七年四月十七日提出申訴，業由原舉發機關
    即臺中縣警察局烏日分局函轉臺中縣警察局清水分局於九十
    七年五月五日以中縣清警交字第0970028340號函復略以「本
    件違規單上有註明駕駛人拒絕簽收，並已當場告知行為人違
    規事實及應到案時、地，請行為人主動前往接受裁決」，受
    處分人未於期限內到案，原處分機關遂於九十七年五月十九
    日以中監違字第裁六○─ＨＣ0000000號裁決書，依
    「駕車行經有燈光號誌管制之交岔路口闖紅燈」之違規事實
    ，裁處受處分人違反道路交通管理處罰條例第五十三條第一
    項、第六十三條第一項第三款，處罰鍰新台幣（下同）三千
    六百元並記違規點數三點，逾期則依裁決書主文規定裁處，
    於法並無不合等語。
二、受處分人則以：伊於九十七年三月一日在臺中縣龍井鄉○○
    ○路處綠燈通行，警車從對向迴轉由後方而來攔下說伊闖紅
    燈，前往同一警局後開罰單，伊因不服取締而拒簽，員警說
    用郵件方式寄給伊，並未告知應到案時、地，只說會把紅單
    寄到家中，再依紅單內容自行繳納，因遲未收到紅單，經向
    監理所查詢，繳費期限已過，為此聲明異議云云。
三、按汽車駕駛人，行經有燈光號誌管制之交岔路口闖紅燈者，
    處新臺幣一千八百元以上五千四百元以下罰鍰；又汽車駕駛
    人有道路交通管理處罰條例第五十三條第一項之情形者，除
    依原條項處罰鍰外，並記違規點數三點，道路交通管理處罰
    條例第五十三條第一項、第六十三條第一項第三款分別定有
    明文。次按當場舉發者，應填記駕駛人或行為人姓名、性別
    、出生年月日、地址、身分證統一編號及車主姓名、地址、
    車牌號碼、車輛種類。被查獲之駕駛人或行為人為受處分人
    時，應於填記通知單後將通知聯交付該駕駛人或行為人簽名
    或蓋章收受之；拒絕簽章者，仍應將通知聯交付該駕駛人或
    行為人收受，並記明其事由及交付之時間；拒絕收受者，應
    告知其應到案時間及處所，並記明事由與告知事項，視為已
    收受，違反道路交通管理事件統一裁罰標準及處理細則第十
    一條第一項第一款亦定有明文。復按交通員警製單舉發違反
    道路交通管理處罰條例所列之違規事實，本質上為行政處分
    ，係公務員基於職務上權力，依法就特定之具體事件所為具
    有公法上效果之單方行政行為，基於公務員為公法上行為具
    有公信力之原則，該行政處分當可被推定為真正。
四、經查本件受處分人於上開時間，騎乘上開輕型機車，途經臺
    中縣龍井鄉○○○路處，因「闖紅燈（直行）臨港東路東向
    西」之違規，經臺中縣警察局烏日分局龍津派出所員警以中
    縣警交字第ＨＣ0000000號舉發違反道路交通管理事
    件通知單予以舉發，受處分人到案申訴，經原處分機關向原
    舉發機關函查，原舉發機關即臺中縣警察局烏日分局函轉臺
    中縣警察局清水分局函覆稱：「經查本件中縣警交字第ＨＣ
    0000000號違規單上有註明駕駛人拒絕簽收，並已當
    場告知行為人違規事實及應到案時、地，請行為人主動前往
    接受裁決，依違反道路交通管理事件統一裁罰基準及處理細
    則第十一條第一項第一款之規定視為已收受」，原處分機關
    遂於九十七年五月十九日以中監違字第裁六○─ＨＣ000
    0000號裁決書，以「駕車行經有燈光號誌管制之交岔路
    口闖紅燈」之違規事實，裁處受處分人違反道路交通管理處
    罰條例第五十三條第一項、第六十三條第一項第三款，處罰
    鍰三千六百元並記違規點數三點，逾期則依裁決書處罰主文
    規定裁處等情，此有臺中縣警察局烏日分局龍津派出所九十
    七年三月一日中縣警交字第ＨＣ0000000號舉發違反
    道路交通管理事件通知單、臺中縣警察局烏日分局九十七年
    四月三十日中縣烏警交字第0970017950號函、臺中縣警察局
    清水分局九十七年五月五日中縣清警交字第0970028340號函
    、交通部公路總局臺中區監理所中監違字第裁六○─ＨＣ0
    000000號違反道路交通管理事件裁決書影本各一紙附
    卷可稽。且受處分人於上開時地因有騎乘車牌號碼SQ7-012
    號輕型機車闖紅燈之事實，業據證人即當場查獲舉發之臺中
    縣警察局烏日分局龍津派出所（現於臺中縣警察局清水分局
    梧棲派出所）員警張忠仁到庭具結證稱：當時伊與另一員警
    駕駛警車執行巡邏勤務，是在受處分人的對向車道停等紅燈
    ，看到受處分人闖紅燈，伊等就等綠燈後再迴轉攔下受處分
    人，受處分人當場說沒有闖紅燈，當時受處分人與後面的女
    乘客在講話，並沒有注意路口的號誌燈，受處分人說他不承
    認有闖紅燈，所以拒簽舉發單，伊當場有向受處分人告知違
    規事實及應到案的時地，請受處分人按時到案，且伊有在舉
    發單的空白處記明。而當場攔檢若拒簽收，不另郵寄。當時
    受處分人的另輛機車因為涉嫌肇事逃逸，所以扣在派出所，
    伊等有與受處分人一起到派出所，該舉發通知單是在派出所
    內製作等語；參以舉發之執勤巡邏員警係依法執行公權力，
    與受處分人素無宿怨，衡情應無構陷誣攀，羅織交通違規之
    理，顯見受處分人確有闖紅燈之情事。且上開舉發通知單亦
    已載明應到案日期為「九十七年三月十六日」，應到案處所
    為「臺中區監理所」，亦有上開舉發通知單可按，足認證人
    即執勤巡邏員警已盡告知之義務，因受處分人拒絕簽名收受
    ，故員警張忠仁始於上開舉發通知單上之受處分人簽名處記
    載「拒簽收」等情，亦無疑義。準此，上開舉發通單之記載
    ，並無不合；且依上開規定，自受處分人拒絕簽名、收受時
    起即視為受處分人已收受上開舉發通知單。本件既自斯時起
    視為受處分人已收受舉發通知單，臺中縣警察局烏日分局龍
    津派出所即無須再寄發舉發通知單，是受處分人未再收受舉
    發通知單，嗣即收到臺中區監理所所寄發之違反道路交通管
    理事件裁決書，於法亦無不合。綜上所述，足證受處分人上
    開所辯顯係圖卸之詞，不足採信，是其闖紅燈之違規行為，
    堪以認定。從而原處分機關以受處分人有闖紅燈之違規事實
    ，依道路交通管理處罰條例第五十三條第一項、第六十三條
    第一項第三款之規定，裁處罰鍰三千六百元，並予記違規點
    數三點，逾期則依裁決書主文規定裁處，於法並無違誤或不
    當之處。本件受處分人之異議為無理由，應予駁回。
五、據上論斷，應依道路交通管理處罰條例第八十七條第二項、
    道路交通案件處理辦法第十九條規定，裁定如主文。
中    華    民    國    97    年    6     月    24    日
                  刑事第一庭    法  官  朱光國
上正本證明與原本無異。
如不服本裁定，應於送達後五日內，向本院提出抗告狀。
                                書記官  張孝妃
中    華    民    國    97    年    6     月    24    日


司法院資訊處製作；財團法人民間司法改革基金會備份。
